【裁判字號】    98,易,224
【裁判日期】    980408
【裁判案由】    詐欺
【裁判全文】
臺灣臺北地方法院刑事判決               98年度易字第224號
公  訴  人  臺灣臺北地方法院檢察署檢察官
被      告  乙○○
上列被告因詐欺案件，經檢察官聲請以簡易判決處刑（97年度偵
字第25982號），本院認不宜以簡易判決處刑（98年度簡字第67
號），改依通常程序審理，因被告於本院準備程序中先就被訴事
實為有罪之陳述，經本院合議庭裁定適用簡式判程序，茲判決如
下：
    主  文
乙○○幫助意圖為自己不法之所有，以詐術使人將本人之物交付
，處拘役伍拾日，如易科罰金，以新臺幣壹仟元折算壹日。
    事  實
一、乙○○明知一般電信業者對於行動電話門號之使用，並無特
    別限制，倘有無端收集他人行動電門號卡者，常與財產犯罪
    密切相關，藉以逃避執法人員查緝，對於使用他人行動電話
    門號實行詐欺取財之犯罪行為，仍基於幫助詐欺之不確定故
    意，於民國96年4月24日，至和信電訊股份有限公司（下稱
    和信電訊）板橋漢生東特約服務中心申辦電話號碼00000000
    00號預付型行動電話門號卡後，隨即在臺北市○○區○○街
    2段屈臣氏藥妝店附近，將該行動電話門號卡，無償交付給
    真實姓名年籍均不詳之成年人「周隆正」（發音）使用。嗣
    「周隆正」取得上開門號卡後，即在拍賣網站上刊登販售
    NOKIA牌6288型手機1支之不實廣告訊息，並以上開門號及
    0000000 000號（申請人為張永展，另行起訴）作為聯絡電
    話，誘使不知情之甲○○於96年6月16日上網瀏覽上開不實
    之廣告訊息後，即陷於錯誤，以新臺幣（下同）5,120元之
    價格，向該不詳姓名之成年人承買該支手機，並在設於桃園
    縣楊梅鎮○○路100號之臺灣中小企業銀行自動櫃員機轉帳
    5,120元至對方所指定之林家慶（另由臺灣宜蘭地方法院檢
    察署偵辦中，聲請簡易判決處刑書誤為林佳慶）向點作金庫
    銀行北羅東分行申請設立之0000000000000000號帳戶內，甲
    ○○匯款後等待多日未收到所承買之手機，再次撥打上開行
    動電話門號與對方聯絡，對方均關機，始知受騙，乃向警方
    報案，嗣經警循線查獲上情。
二、案經桃園縣政府警察局楊梅分局報告臺灣桃園地方法院檢察
    署呈請臺灣高等法院檢察署令轉臺灣臺北地方法院檢察署檢
    察官偵查後聲請簡易判決處刑。
    理  由
一、程序方面：
  (一)按檢察官聲請以簡易判決處刑案件，經法院認為不得或不宜
    以簡易判決處刑者，應適用通常程序審判之，刑事訴訟法第
    452條定有明文。本件公訴人以被告乙○○涉有刑法第339條
    第1項詐欺取財罪嫌而聲請簡易判決處刑，惟被告始終否認
    犯行，辯稱聲請書上所載之和信電訊行動電話門號00000000
    00號非其所聲請等語，又遍查現有卷證資料，並無上開門號
    之申請詳細資料可供比對認定，是被告是否涉有幫助詐欺之
    犯行，依目前卷內資料尚不明確，仍有調查其他證據之必要
    ，為維被告之程序利益，不宜逕以簡易判決處刑，而改用通
    常程序處理，先此敘明。
  (二)本件被告所犯幫助詐欺取財罪，係死刑、無期徒刑、最輕本
    刑為3年以上有期徒刑以外之罪，亦非高等法院管轄第一審
    案件，因被告於準備程序進行中，先就被訴事實為有罪之陳
    述，經告知被告簡式審判程序之旨，並聽取檢察官及被告之
    意見後，本院合議庭裁定由受命法官進行簡式審判程序，是
    本件之證據調查，依刑事訴訟法第273條之2規定，不受同法
    第159條第1項、第161條之2、第161條之3、第163條之1及第
    164條至第170條規定之限制，合先敘明。
二、認定犯罪事實之證據及理由：
  (一)上揭犯罪事實，業據被告於本院審理時坦認在卷，並有首信
    電訊輕鬆打客戶資料卡、預付型門號逾上限申請切結書及被
    告申請行動電話門號0000000000號時所留存之國民身分證、
    健保卡影本在卷可憑。
  (二)又被害人甲○○以5,120元之價格，於96年6月16日，在拍賣
    網站上承買NOKIA牌6288型手機1支，並在桃園縣楊梅鎮○○
    路100號之臺灣中小企業銀行自動櫃員機轉帳5,120元至對方
    所指定之合作金庫銀行北羅東分行0000000000000000號林家
    慶帳戶內，其轉帳付款後未收到所承買之手機，乃撥打網頁
    上所留之上開0000000000號及0000000000號行動電話與不詳
    姓名之成年人聯絡，因電話關機而無法聯絡，始知受騙等情
    ，業經被害人甲○○於警詢時及檢察官訊問時指訴綦詳（見
    臺灣桃園地方法院96年度偵字第28360號偵查卷第28頁、第
    57頁），並有臺灣中小企業銀行自動櫃員機交易記錄、門號
    0000000000號行動電話通聯調閱查詢單、合作金庫銀行北羅
    東分行函附帳號0000000000000000號帳戶開戶人林家慶之資
    料在卷可稽（同上偵查卷第31頁、第20頁、第76至77頁）
    第10頁、第20頁）。足認該不詳姓名成年人，在拍賣網站網
    頁上刊登販售NOKIA牌6288型手機1支之不實廣告訊息，誘使
    不知情之被害人甲○○上網瀏覽上開不實之廣告訊息後，即
    陷於錯誤，以5,120元之價格，向該不詳姓名之成年人承買
    NOKIA牌6288型手機1支，並藉由上開行動電話門號作為詐欺
    犯罪有關之犯罪工具甚明。
  (二)按我國行動電話通信業者對於申辦行動電話門號使用並無特
    殊資格及使用目的之限制，故凡有正當目的使用行動電話門
    號之必要者，均可自行前往業者門市或特約經銷處辦請使用
    ，殊無借用他人名義所申辦行動電話門號使用之理。倘不自
    行申辦行動電話門號，反無故向他人借用行動電話門號卡使
    用，依常理得認為其借用他人行動電話門號卡使用之行徑，
    極可能與財產犯罪密切相關，並藉此規避有犯罪偵查權限之
    機關循線追查之可能。且現今媒體報導中，或以中獎、退稅
    、家人遭擄、信用卡款對帳或提款卡密碼外洩，疑似遭人盜
    領存款等事由，利用他人名義所申辦之行動電話門號作為聯
    繫工具，詐騙被害人至金融機構櫃檯電匯，抑或持提款卡至
    自動櫃員機依其指示操作，使被害人在不知情之狀況下依指
    示操作匯出款項後，隨即將之提領一空之詐騙手法，層出不
    窮，一般人亦均有應妥善保管前開物件，防止被他人冒用之
    認知。又刑法上之故意犯，可分為直接故意與不確定故意，
    所謂不確定故意即指行為人對於構成犯罪之事實，預見其發
    生而其發生並不違反其本意，刑法第13條第2項定有明文。
    又時下持人頭門號以電話詐騙被害人匯款之行為甚為猖獗，
    此經媒體廣為報導，是依一般人之智識及社會生活經驗，極
    易認知收受門號卡者悖於常情未使用己之門號而使用他人門
    號，顯為遂行通聯紀錄不易循線追查之目的，自可產生該收
    受門號者係用於不法財產犯罪之合理懷疑。是以被告擅將其
    所申請之行動電話門號卡提供他人，對該行動電話之利用情
    形復未積極探查，其有容認該門號卡供他人作為詐欺犯罪時
    使用之不確定故意，亦堪認定。
  (三)綜上所述，本案事證明確，被告幫助詐欺犯行洵堪認定，應
    予依法論科。
三、論罪科刑理由：
  (一)按刑法上之幫助犯，係對於犯罪與正犯有共同之認識，而以
    幫助之意思，對於正犯資以助力，未參與實施犯罪構成要件
    之行為者而言（最高法院88年度臺上字第1270號判決意旨參
    照）。本件被告僅將其所有之行動電話門號提供予不法人士
    ，而遭不法人士利用而成為其詐欺犯罪有關之犯罪工具，過
    程中並無證據證明被告有直接與被害人接觸、聯繫及領取款
    項之詐欺構成要件之行為，被害人甲○○於網路上購買NOKI
    A牌6288型手機1支，該不詳姓名之成年人留下被告所申請之
    行動電話門號供被害人連絡之行為，充其量僅足認定係詐欺
    取財犯罪構成要件以外之幫助行為，尚難遽認與實行詐欺取
    財犯罪之行為人本於共同犯罪之犯意聯絡，而有參與或分擔
    向被害人詐欺之犯行。況使用他人行動電話門號、帳戶犯罪
    者，本欲利用他人行動電話門號、帳戶以隱瞞自己身分而逃
    避檢警追緝，是被告雖可預知使用其行動電話門號者將利用
    其所交付之行動電話門號，供為詐欺不法犯行，然其主觀上
    有無將使用行動電話門號者所實施之詐欺犯行，視為己身犯
    行之共同犯意聯絡，實非無疑。是本案既查無證據足資證明
    被告有共同詐欺取財之犯意聯絡及行為分擔，自應認被告提
    供行動電話門號予不詳姓名之成年人士使用之犯行，僅止於
    幫助詐欺之犯意，而為詐欺取財構成要件以外之行為。是核
    被告所為，係犯刑法第339條第1項、第30條第1項前段之詐
    欺取財罪之幫助犯。被告係幫助他人犯前開罪名，應依同法
    第30條第2項之規定，按正犯之刑減輕之。
  (二)爰審酌被告未曾受有期徒刑以上刑之宣告，此有臺灣高等法
    院被告前案紀錄表1紙附卷可佐，其為具一般社會生活經驗
    之人，對於現今社會詐騙集團猖獗，若將其名義申請之行動
    電話門號卡提供他人使用，將幫助他人為詐欺犯罪之事實，
    應可知悉，且被害人並因此受有財產損失，所為已影響社會
    交易安全，並使犯罪之追查趨於困難及複雜，另參酌被告之
    生活狀況、犯後態度等一切情狀，量處如主文所示之刑，並
    諭知易科罰金之折算標準，以資懲儆。
  (三)另本件正犯之詐欺取財行為及結果發生日已在96年4月25日
    以後，被告幫助犯罪當無減刑適用，併此敘明（此有最高法
    院96年度台非字第312號判決可資參照）。
據上論斷，應依刑事訴訟法第452條、第273條之1第1項、第299
條第1項前段，刑法第339條第1項、第30條第1項前段、第2項、
第41條第1項前段，刑法施行法第1條之1第1項、第2項前段，判
決如主文。
本案經檢察官鄧巧羚到庭執行職務。
中    華    民    國    98    年    4     月    8     日
                        刑事第十二庭  法  官  陳慧萍
以上正本證明與原本無異。
如不服本判決應於收受送達後10日內向本院提出上訴書狀，並應
敘述具體理由；其未敘述上訴理由者，應於上訴期間屆滿後20日
內向本院補提理由書（均須按他造當事人之人數附繕）「切勿逕
送上級法院」。
                                      書記官  黃慧怡
中    華    民    國    98    年    4     月    8     日
附錄本案論罪科刑法條：
中華民國刑法第339條
（普通詐欺罪）
意圖為自己或第三人不法之所有，以詐術使人將本人或第三人之
物交付者，處5年以下有期徒刑、拘役或科或併科1千元以下罰金
。
以前項方法得財產上不法之利益或使第三人得之者，亦同。
前二項之未遂犯罰之。


司法院資訊處製作；財團法人民間司法改革基金會備份。
